【裁判字號】    90,上訴,193
【裁判日期】    901023
【裁判案由】    重傷害
【裁判全文】
臺灣高等法院臺中分院刑事判決                      九十年度上訴字第一九三號
    上訴人即
    自  訴人    丁○○
    被      告  丙○○
    指定辯護人  本院公設辯護人  甲○○
右上訴人因重傷害案件，不服臺灣台中地方法院九十年度上訴字第一九三號中華民國
八十九年十二月十三日第一審判決，提起上訴，本院判決如左：
      主  文
原判決關於被告丙○○部分撤銷。
丙○○傷害人之身體，處拘役伍拾玖日，如易科罰金，以佰元折算壹日。
      事  實
一、丁○○於民國 (下同 )八十九年三月二十一日在台中縣石岡鄉土牛加油站，竊取
    王秀鳳新台幣六百元及行動電話等物，同月二十七日又在同縣東勢鎮○○街○路
    巷二十五號竊取馬德煌住宅內之金項鍊等物品 (另行判決 )，於同年四月一日中
    午十二時三十分許丁○○因持有毒品在台中縣東勢鎮○○○街四十三號被台中縣
    東勢分局警員查獲 (另行判決 )，並將其帶回東勢派出所訊問後，續由同所承辦
    馬德煌失竊案之警員戊○○訊問，同日下午三時五十分戊○○訊畢後即將丁○○
    交由承辦其另涉上開王秀鳳竊盜案及於同年三月二十九日駕駛ＨＨ－五七六七號
    自小客車肇事逃逸案之土牛派出所警員丙○○訊問，同日下午四點多許，丁○○
    因不滿丙○○之訊問態度，竟持辦公桌上之螺絲起子欲刺丙○○ (未據偵辦 )，
    詎丙○○於閃避制止後，竟基於傷害之故意，以拳腳毆打丁○○，致丁○○受有
    頭、臉部外傷、左下顎骨折、胸部挫傷右膝蓋瘀腫等傷害，丁○○受傷後於同日
    下午七時二十五分許被送至行政院衛生署豐原醫院診治。
二、案經被害人丁○○提起自訴。
      理  由
一、訊據被告丙○○雖矢口否認犯罪，辯稱：自訴人因案被偵訊，訊問時間有比較久
    ，突然他情緒不穩，拿起放在我身後的螺絲起子要攻擊我，我站起來將螺絲起子
    擋掉，並防衛性的把他反制壓到地上，並沒有傷害他的故意及行為，我將自訴人
    戒護送至豐原醫院診療時他只有下顎受傷，其餘部分並沒有受傷云云。惟查右開
    犯罪事實迭據自訴人於原審及本院調查中指訴綦詳，並有自訴人所提行政院衛生
    署豐原醫院出具之診斷證明書及本院向豐原醫院函調之被告病歷資料暨向台中看
    守所函調之被告入所健康檢查表暨內外傷紀錄表影本在卷可參，次查自訴人違反
    毒品危害防制條例一案 (八十九年度訴字第一○五七號 )之八十九年四月一日警
    訊筆錄雖記載自訴人陳稱：警方人員訊問本案筆錄時咄咄逼人使我伊無法招架，
    因當時桌上有一支螺絲起子，警方人員當時只有上我腳銬未上手銬，於是我起身
    拿起該支起子欲刺向訊問筆錄之警員，但隨被警方人員合力制服，於制服過程頭
    部、下巴撞及桌角而受傷，於同月四日警訊筆錄亦記載自訴人供稱：警員丙○○
    要偵訊我製作竊盜、肇事逃逸筆錄時因情緒失控拿桌上之螺絲起子攻擊員警，為
    員警合力制服，過程中我的頭、臉部及下巴撞到桌角導致受傷等語，另被告丙○○於同年四月一日十八時許於東勢分局土牛派出所書之職務報告書及台中縣警察
    局東勢分局八十九年四月一日十八時五十分報告檢察官林樹蘭經指示，先將自訴
    人送醫後，待病情穩定再移送之電話記錄（附於台中縣警察局東勢分局東警刑字
    第一七○號刑事案件偵查卷）上亦同此記載，然上開警訊筆錄並無錄音或錄影紀
    錄可資佐證，復為被告所否認，職務報告書係被告所書，電話紀錄係東勢分局警
    員所載，記載者且未在場目睹，均不足據為有利被告之認定，次查行政院衛生署
    豐原醫院九十豐醫病字第○七二七號雖函稱：有關丁○○之病情，據病歷記載，
    主訴是走路碰撞導致云云，然據上述該院被告病歷記載：被告主訴被毆打，非僅
    下巴受傷，護理紀錄亦記載被打致左眼瘀腫，下巴無法張開等，另上開台灣台中
    看守所檢送之自訴人入所健康檢查表暨內外傷紀錄表影本亦記載自訴人左眼、右
    膝蓋瘀腫、下額脫臼、床固定無法進食流質點滴治療，豐原醫院上開九十豐醫病
    字第○七二七號函亦不足為有利被告認定，再查經本院將自訴人所受之傷送請法
    務部法醫研究所鑑定結果，據該所以法醫所九十理字第一五四○號函述：依據
    豐原醫院急診病歷護理記錄記載：「丁○○於八十九年四月一日下午七時廿五分
    由警察及一一九人員送醫，病人手銬腳銬使用中，今因被打致左眼瘀腫和下巴無
    法張開，來掛急診，意識清楚，當時診斷頭部外傷，下頜骨折和胸部受挫。七點
    四十五分牙科會診，認為下頜骨骨折，須住院治療。」根據豐原醫院病歷摘要
    記載：「丁○○於八十九年四月一日主訴走路意外，左下頜痛而送急診，再轉牙
    科病房住院治療。體驗發現：（１）Preorbital重度瘀血。（２）左下頜瘀血和
    壓痛。（３）左臉紅腫。（４）口腔衛生不好。由於走路跌傷，大部分只傷在
    一個部位，而丁○○傷在左眼臉、左下頜及胸部受挫。被打的可能性較大。本院
    審酌自訴人所受之傷非僅一處，且常人於跌倒之際均會先以手或以身體碰觸，避
    免頭部臉部直接撞擊，並參酌被告僅係製作自訴人筆錄，當日製作自訴人筆錄者
    非僅被告一人，若被告未毆打自訴人，自訴人當無妄加指攀之理，事證已臻明確
    ，被告所辯顯係脫卸之詞，不足採信，至證人戊○○於原審訊問時陳稱：我只有
    聽到撞擊的聲音，沒有看到丙○○毆打自訴人，是事後將自訴人拉起才發現他受
    傷等語，於本院調查時證述：我當時筆錄已製作完畢，交由丙○○訊問他，我在
    整理資料，我聽到碰一聲，我抬頭只看到丙○○壓制丁○○，丁○○撞擊到桌子
    碰的一聲，二人均倒在地上，並未看到丙○○打丁○○等語，證人王秀鳳於原審
    證述：是自訴人拿起子要打丙○○，我當時在現場，隔了四張桌子，我有看到，
    丙○○並沒有出手打自訴人等語，均與上述客觀事實不合，亦難據為有利被告之
    認定，被告犯行應堪認定。
二、被告所受上述之傷與刑法第十條第四款所稱之重傷不合，核被告所為係犯刑法第
    二百七十七條第一項之傷害罪，自訴人認被告係犯傷害致重傷罪，尚有誤解，又
    被告係因自訴人持螺絲起子對其攻擊始起意毆打，並未假藉職務上之權力、機會
    或方法故意犯之，尚不符刑法第一百三十四條前段所定之加重要件，併予敘明，
    原審未予詳細勾稽，遽為無罪之諭知，尚有未洽，自訴人以原審判決不當為由上
    訴有理由，應由本院將原審此部分判決撤銷改判，爰審酌被告犯罪之動機係因自
    訴人持螺絲起子對其攻擊及其犯罪之手段、被害人所受之傷害暨犯罪後之態度等
    一切情狀，量處如主文第二項所示之刑，並諭知易科罰金之折算標準。
三、據上論斷，應依刑事訴訟法第三百六十九條第一項前段、第三百六十四條、第二
    百九十九條第一項前段、刑法第二百七十七條第一項、第四十一條第一項前段、
    罰金罰鍰提高標準條例第一條前段、第二條，判決如主文。
本案經檢察官乙○○到庭執行職務。
中      華      民      國      九十    年      十      月      二十三  日
                                臺灣高等法院臺中分院刑事第九庭
        審判長法  官  陳  筱  珮
                                            法  官  古  金  男
                                            法  官  康  應  龍
右正本證明與原本無異。
自訴人得上訴。
如不服本判決應於收受送達後十日內向本院提出上訴書狀，其未敘述上訴之理由者並
得於提起上訴後十日內向本院補提理由書（均須按他造當事人之人數附繕本）。
                                            書記官  黃  薰  慧
中      華      民      國      九十    年      十      月      二十四  日
                                                                        Ａ


司法院資訊處製作；財團法人民間司法改革基金會備份。
